臺灣板橋地方法院刑事判決　　　　　　　95年度訴字第3648號
公　訴　人　臺灣板橋地方法院檢察署檢察官
被　　　告　甲○○
上列被告因違反毒品危害防制條例案件，經檢察官提起公訴（95
年度毒偵字第7597號），嗣因被告就被訴事實為有罪之陳述，本
院告知被告簡式審判程序之旨，並聽取當事人之意見後，裁定改
由受命法官獨任依簡式審判程序進行，判決如下：
    主  文
甲○○施用第一級毒品，累犯，處有期徒刑柒月，扣案之第一級
毒品海洛因壹包之外包裝（空包裝重零點貳公克）沒收，其內
之第一級毒品海洛因（驗後淨重零點貳公克）沒收銷燬之；又施
用第二級毒品，累犯，處有期徒刑月。應執行有期徒刑玖月，
扣案之第一級毒品海洛因壹包之外包裝（空包裝重零點貳公克
）沒收，其內之第一級毒品海洛因（驗後淨重零點貳公克）沒收
銷燬之。
    事  實
一、甲○○前因違反麻醉藥品管理條例等案件，經臺灣士林地方
    法院以82年度訴字第819 號判處應執行有期徒刑5 年8 月，
    並於民國83年2 月2 日撤回上訴確定；復因違反麻醉藥品管
    理條例案件，經同院於82年11月22日以82年度易字第3063號
    判處有期徒刑6 月，並於83年1 月19日確定。上開兩案經同
    院以83年度聲字第190 號裁定定應執行刑為有期徒刑6 年確
    定，嗣經入監執行後，於84年12月22日假釋出監。後又因違
    反麻醉藥品管理條例等案件，經同院於86年8 月30日以86年
    度易字第1147號判處應執行有期徒刑8 月，再經臺灣高等法
    院於87年1 月14日以86年度上易字第7805號判決駁回上訴確
    定；另因違反麻醉藥品管理條例案件，經臺灣士林地方法院
    於87年3 月31日以87年度易字第513 號判處有期徒刑10月，
    並於87年5 月15日確定。故上開假釋即遭撤銷，嗣經入監接
    續執行上開有期徒刑8 月、10月及殘刑有期徒刑3 年5 月21
    日後，於91年2 月4 日假釋出監，並於91年11月3 日假釋期
    滿未經撤銷而以執行完畢論。
二、甲○○前另因施用毒品案件，經臺灣士林地方法院裁定送觀
    察、勒戒後，因認有繼續施用毒品之傾向，再經同院裁定令
    入戒治處所施以強制戒治，而於93年12月21日入所戒治，其
    後於94年8 月1 日強制戒治執行完畢釋放出所，並經臺灣士
    林地方法院於94年8 月16日以94年度戒毒偵字第58號不起訴
    處分確定。詎甲○○猶不知悔改，竟基於施用第一級毒品海
    洛因之犯意，於上開強制戒治執行完畢釋放後之5 年內即於
    95年6 月2 日凌晨某時，在其友人位於臺北縣三重市之住處
    ，以將海洛因摻入香菸內點燃後吸用之施用方式，施用第一
    級毒品海洛因1 次。另基於施用第二級毒品甲基安非他命（
    起訴書誤載為安非他命，以下均同）之犯意，同於上開時、
    地，以將甲基安非他命置入玻璃球內燒烤，再吸食其煙霧之
    施用方式，施用第二級毒品甲基安非他命1 次。嗣於95年6
    月2 日上午11時40分許，在臺北市○○區○○路155 巷46號
    前，因其形跡可疑，為警攔檢盤查，警方並徵得其之同意後
    ，對其執行搜索，扣得第一級毒品海洛因1 包（驗後淨重0.
    2 公克，空包裝重0.23公克），嗣再經採集其尿液送驗後，
    因而查獲上情。
三、案經臺北市政府警察局北投分局報告臺灣士林地方法院檢察
    署檢察官偵查而簽請臺灣高等法院檢察署檢察長令轉臺灣板
    橋地方法院檢察署檢察官偵查起訴。
    理  由
壹、程序方面：
    按本件被告甲○○所犯係死刑、無期徒刑、最輕本刑為3 年
    以上有期徒刑以外之罪，其於準備程序就前揭被訴事實為有
    罪之陳述，經法官告知簡式審判程序之旨，並聽取其與公訴
    人之意見後，本院認無不得或不宜改依簡式審判程序進行之
    處，爰依刑事訴訟法第273 條之1 第1 項、第284 條之1 ，
    裁定本件由受命法官獨任進行簡式審判程序，合先敘明。
貳、實體方面：
  一、認定事實部分：
      訊據被告甲○○對於前揭犯罪事實均坦承不諱，本院復審
      酌：
    (一)查被告前因施用毒品案件，經臺灣士林地方法院裁定送觀
      察、勒戒後，因認有繼續施用毒品之傾向，再經同院裁定
      令入戒治處所施以強制戒治，而於93年12月21日入所戒治
      ，其後於94年8 月1 日強制戒治執行完畢釋放出所，並經
      臺灣士林地方法院於94年8 月16日以94年度戒毒偵字第58
      號不起訴處分確定之事實，有臺灣高等法院被告前案紀錄
      表1 份在卷可按。是以被告業曾因初犯施用毒品案件，經
      送前揭強制戒治，而於前揭強制戒治執行完畢釋放後之5
      年內，再涉犯本件施用毒品之罪甚明。
    (二)次查，經警將被告遭查獲時所採之尿液送驗結果，係呈嗎
      啡及甲基安非他命陽性反應，此有臺北市政府警察局北投
      分局查獲煙毒麻藥案件尿液送驗紀錄表、臺灣尖端先進生
      技醫藥股份有限公司95年8 月9 日出具之濫用藥物檢驗報
      告各1 份在卷可稽。又查：
      1.海洛因施用入人體後水解還原成嗎啡，再循嗎啡之代謝
        方式排出體外，業據行政院衛生署藥物食品檢驗局以73
        藥檢壹字第030221號函說明綦詳，且尿液中能否驗出嗎
        啡陽性反應，與其投與量、投與途徑、採尿時間、個人
        體質及檢測方法之靈敏度有關，國外曾有文獻報導注射
        六毫克之海洛因鹽酸鹽，其代謝物嗎啡之平均可檢出時
        限約為26小時，亦經行政院衛生署藥物食品檢驗局於81
        年9 月8 日以（81）藥檢壹字第8114885 號函釋明在案
        。
      2.甲基安非他命經口服投與後，約百分之70於24小時內自
        尿中排出，約百分之90於96小時內自尿中排出，由於目
        前國內尿液中甲基安非他命之檢驗僅為鑑定其是否呈陽
        性反應，尚未定其含量，且甲基安非他命成分之檢出與
        其投與方式、投與量、個人體質、採尿時間與檢測儀器
        之精密度等諸多因素有關，因此僅憑尿液中呈甲基安非
        他命陽性反應，並無法確實推算吸食時間距採集時間之
        長短，惟依上述資料推斷，最長可能不會超過4 日即96
        小時，此經行政院衛生署藥物食品檢驗局於81年2 月8
        日以（81）藥檢壹字第001156號函釋明在案。
      3.再者，前揭尿液檢驗報告載明係以ＧＣ／ＭＳ（即氣相
        層析質譜儀分析法）方法作為確認檢驗之方式，而該方
        法之原理係檢品經氣化後，通過層析管分離純化，再將
        純化後之成分循序送入質譜儀做個別鑑定。因質譜儀所
        測定之圖譜，在化學上被公認具有指紋特性，故可據以
        完全判定該檢品係為何種化合物。職是，台北榮民總醫
        院即認為若以氣相層析質譜儀（ＧＣ／ＭＳ）作藥物及
        其代謝產物之定性及定量分析，幾乎不會有偽陽性反應
        產生，此經該院於83年4 月7 日以83北總內字第3059號
        函釋明在案。
      4.另人體施用甲基安非他命後，其主要代謝物中，未改變
        型態之甲基安非他命占施用劑量達百分之43，安非他命
        則約為百分之5 ；人體若係施用安非他命後，主要代謝
        物中則有未改變型態之安非他命，但無甲基安非他命，
        此經法務部調查局以93年5 月4 日調科壹字第09362413
        980 號函釋明在案。足見人體若施用安非他命，其尿液
        代謝物不可能出現甲基安非他命，惟人體若施用甲基安
        非他命，其尿液代謝物除主要有甲基安非他命外，亦可
        能有少量之安非他命。是本件被告之尿液除呈現較少量
        之安非他命陽性反應外，主要係呈現甲基安非他命之陽
        性反應，依上開函示，被告自不可能係施用安非他命，
        而應係施用甲基安非他命。公訴意旨認被告係施用安非
        他命，容有誤解，附此敘明。
      5.準此而論，被告之尿液經以氣相層析質譜儀分析法檢驗
        ，既係呈嗎啡及甲基安非他命陽性反應，顯見被告應有
        在前揭犯罪時間施用第一級毒品海洛因及第二級毒品甲
        基安非他命之行為甚明。
    (三)此外，扣案之白粉1 包經送驗結果，確係第一級毒品海洛
      因無訛（驗後淨重0.2 公克，空包裝重0.23公克），此有
      法務部調查局95年7 月25日調科壹字第040004412 號鑑定
      通知書1 份在卷為憑，上開扣案毒品核與被告本件施用之
      毒品相符，益見被告確有施用第一級毒品海洛因無誤。
    (四)綜上所述，被告前曾初犯施用毒品，經送前揭強制戒治，
      而於前揭強制戒治執行完畢釋放後，5 年內再犯本件施用
      毒品之罪，事證應屬明確，其犯行應堪認定。
  二、論罪科刑：
    (一)按刑法第51條第5 款關於有期徒刑定應執行刑之規定，已
      於94年2 月2 日修正公布，並自95年7 月1 日施行。修正
      後刑法第51條第5 款關於有期徒刑定應執行刑之上限，由
      不得「逾20年」，提高為不得「逾30年」，是以修正前關
      於有期徒刑定應執行刑之上限較低，對被告自係較為有利
      。又按同於95年7 月1 日修正施行之刑法第2 條規定，乃
      係關於新舊法比較適用之準據法，其本身無關行為可罰性
      要件之變更，故於95年7 月1 日前揭法律修正施行後，如
      有涉及上開法律變更之適用問題，即應逕依修正後刑法第
      2 條第1 項規定，為「從舊從輕」之比較（參見最高法院
      95年度第8 次刑事庭會議決議意旨）。嗣經比較新舊法結
      果，應以修正前之規定對被告有利，爰依刑法第2 條第1
      項前段規定，適用行為時之修正前刑法第51條第5 款，合
      先敘明。
    (二)查海洛因、甲基安非他命分屬毒品危害防制條例第2 條第
      2 項第1 款所規定之第一級毒品及同條項第2 款所規定之
      第二級毒品，核被告所為，係犯毒品危害防制條例第10條
      第1 項施用第一級毒品罪及同條第2 項施用第二級毒品罪
      。被告持有毒品，復進而施用，其持有毒品之低度行為，
      為施用毒品之高度行為所吸收，均不另論罪。被告所犯上
      開二罪間，犯意各別，罪名不同，應分論併罰之。被告前
      因違反麻醉藥品管理條例等案件，經臺灣士林地方法院以
      82年度訴字第819 號判處應執行有期徒刑5 年8 月，並於
      83年2 月2 日撤回上訴確定；復因違反麻醉藥品管理條例
      案件，經同院於82年11月22日以82年度易字第3063號判處
      有期徒刑6 月，並於83年1 月19日確定。上開兩案經同院
      以83年度聲字第190 號裁定定應執行刑為有期徒刑6 年確
      定，嗣經入監執行後，於84年12月22日假釋出監。後又因
      違反麻醉藥品管理條例等案件，經同院於86年8 月30日以
      86年度易字第1147號判處應執行有期徒刑8 月，再經臺灣
      高等法院於87年1 月14日以86年度上易字第7805號判決駁
      回上訴確定；另因違反麻醉藥品管理條例案件，經臺灣士
      林地方法院於87年3 月31日以87年度易字第513 號判處有
      期徒刑10月，並於87年5 月15日確定。故上開假釋即遭撤
      銷，嗣經入監接續執行上開有期徒刑8 月、10月及殘刑有
      期徒刑3 年5 月21日後，於91年2 月4 日假釋出監，並於
      91年11月3 日假釋期滿未經撤銷而以執行完畢論，此有前
      揭前案紀錄表1 份在卷可按，被告受有期徒刑執行完畢，
      於5 年以內故意再犯本件最重本刑為有期徒刑以上之罪，
      皆為累犯，應依刑法第47條第1 項規定（按：累犯之規定
      固於95年7 月1 日同經修正施行，但就被告故意再犯有期
      徒刑以上之罪者而言，無論依新法或舊法之規定，均屬累
      犯，並無所謂有利或不利之情形，自無比較新舊法之問題
      【參見最高法院95年度台上字第5589號判決意旨】，即應
      逕為適用裁判時法即現行之刑法第47條第1 項規定），均
      加重其刑。
    (三)本院審酌被告施用毒品，足以戕害其身心，滋生其他犯罪
      ，惡化治安，嚴重損及公益，且被告前曾初犯施用毒品，
      業經強制戒治執行完畢，其竟再為本件施用毒品犯行，顯
      見其不思悔改，自制力亦顯不佳；惟另考量被告於犯後已
      能坦承犯行，而其施用毒品之行為於本質上係屬自我戕害
      行為，反社會性之程度應屬較低等一切情狀，酌情分別量
      處如主文所示之刑，並依修正前刑法第51條第5 款規定，
      定其應執行之刑，以資懲儆。又扣案之海洛因1 包內之海
      洛因，既屬第一級毒品，且與本件施用海洛因之犯行有所
      關聯，應依毒品危害防制條例第18條第1 項前段規定，併
      予宣告沒收銷燬之（惟鑑驗耗用之毒品既已滅失，自毋庸
      宣告沒收銷燬）；至該海洛因1 包之外包裝，係用於包裹
      海洛因，防其裸露、潮濕，便於攜帶施用，亦係供本件持
      有或施用毒品所用或預備之物，且係被告所有，此據被告
      於本院審理時供明在卷，爰依修正前刑法第38條第1 項第
      2 款規定（按：刑法第38條關於沒收之規定亦於95年7 月
      1 日修正施行，惟因沒收係屬從刑，應隨同主刑適用同一
      準據法，而前揭比較新舊法結果，既適用刑法修正前之規
      定，有關沒收之規定，自應適用修正前刑法第38條規定）
      ，亦併予宣告沒收。
據上論斷，應依刑事訴訟法第273 條之1 第1 項、第284 條之1
、第299 條第1 項前段，毒品危害防制條例第10條第1 項、第2
項、第18條第1 項前段，刑法第11條、第2 條第1 項前段、修正
前刑法第51條第5 款、刑法第47條第1 項、修正前刑法第38條第
1 項第2 款，判決如主文。
本案經檢察官楊展庚到庭執行職務。
中　　華　　民　　國　　96　　年　　1 　　月　　17　　日
                  刑事第十三庭  法  官  陳信旗
以上判決正本證明與原本無異。
如不服本判決，應於送達後10日內向本院提出上訴狀。
                                書記官  陳昭綾
中　　華　　民　　國　　96　　年　　1 　　月　　19　　日
附錄本判決論罪科刑之法條：
毒品危害防制條例第10條
    施用第一級毒品者，處6 月以上5 年以下有期徒刑。
    施用第二級毒品者，處3 年以下有期徒刑。
